【裁判字號】    95,上易,525
【裁判日期】    950411
【裁判案由】    過失傷害
【裁判全文】
臺灣高等法院刑事判決                 95年度上易字第525號
上  訴  人  台灣桃園地方法院檢察署檢察官
被      告  乙○○○
上列上訴人因被告過失傷害案件，不服臺灣桃園地方法院94年度
易字第1004號，中華民國95年1月27日第一審判決（起訴案號：
臺灣桃園地方法院檢察署93年度偵字第11297號），提起上訴，
本院判決如下：
    主  文
上訴駁回。
    理  由
一、公訴意旨略以：被告乙○○○與另案被告林黃阿桃（被告乙
    ○○○之母，原審法院以九十四年度簡上字第三四九號判處
    拘役十五日，緩刑二年確定）、及告訴人甲○○等三人於民
    國九十三年四月二十九日下午，同在桃園縣中壢市○○路○
    段四三四號三樓聽他人介紹藥品，嗣於同日下午五時許結束
    後，另案被告林黃阿桃與告訴人因言語衝突，在前開地點一
    樓外發生拉扯，被告乙○○○見狀，亦上前拉開二人，惟過
    程中被告乙○○○、另案被告林黃阿桃二人不慎造成告訴人
    受有臉部裂傷、右耳及前胸部多處瘀傷、右臉頰瘀腫等傷害
    。因認被告乙○○○涉犯刑法第二百八十四條第一項前段過
    失傷害罪等語。
二、按犯罪事實應依證據認定之，無證據不得認定犯罪事實。又
    不能證明被告犯罪者，應諭知無罪之判決，刑事訴訟法第15
    4 條第2 項、第301 條第1 項分別定有明文。又事實之認定
    ，應憑證據，如未能發現相當證據，或證據不足以證明，自
    不能以推測或擬制之方法，為裁判基礎（最高法院40年台上
    字第86號判例意旨參照）；再告訴人之告訴，本以使被告受
    刑事訴追為目的，故其陳述是否與事實相符，自應調查其他
    證據，以資審認，苟其所為攻擊之詞，尚有瑕疵，則在此瑕
    疵未予究明以前，即不能遽採為斷罪之基礎（最高法院69年
    台上字第1531號判例參照）；又認定犯罪事實所憑之證據，
    雖不以直接證據為限，間接證據亦包括在內，然而無論直接
    證據或間接證據，其為訴訟上之證明，須於通常一般之人均
    不致有所懷疑，而得確信其為真實之程度者，始得據為有罪
    之認定，倘其證明尚未達到此一程度，而有合理之懷疑存在
    而無從使事實審法院得有罪之確信時，即應由法院為諭知被
    告無罪之判決（最高法院76年台上字第4986號判例意旨參照
    ）。
三、公訴人認被告乙○○○涉犯前揭罪名，無非係以：告訴人之
    指述、告訴人提出之華揚醫院診斷證明書等為據，訊據被告
    乙○○○堅決否認有何過失傷害犯行，辯稱：係因見其母林
    黃阿桃與告訴人發生拉扯，而出面勸阻、拉開二人，有拉告
    訴人衣服致告訴人鈕釦脫落，但並未傷害告訴人等語。經查
    ：
（一）告訴人於警詢時指述被告乙○○○與另案被告林黃阿桃共
      同徒手毆打伊，然於原審或稱：是乙○○○用手抓伊胸口
      、臉，然後林黃阿桃也衝過來用拳頭捶伊臉、胸部等語（
      原審簡易卷第七頁反面）；或稱：林黃阿桃用手抓伊的臉
      、衣服、胸口，乙○○○用拳頭捶伊前胸等語（同上卷十
      四頁反面），或稱：伊一下樓，乙○○○看到伊就馬上用
      一隻手抓住伊衣領，一隻手抓伊的臉，並一直推伊，用手
      捶伊胸部、臉部、手，林黃阿桃則是雙手握拳捶打伊胸部
      、後背，沒有抓等語（原審卷第四一頁），前後不一，已
      難輕信，參酌告訴人於初次警詢供稱：認識被告乙○○○
      及其母親，但不熟識等語，顯見告訴人應能明確分辨被告
      乙○○○與其母林黃阿桃，且被告乙○○○為林黃阿桃之
      女，二人年紀、相貌、體型均相去甚遠，告訴人實無誤認
      之可能，然其於原審之指述，卻互有矛盾，已有瑕疵可指
      ，實難遽採。
（二）被害人自警詢、偵查、原審均指稱是對方故意攻擊，並未
      提及有何過失情勢，詎檢察官竟以過失起訴，實與告訴意
      旨相左。再縱認被告與告訴人二人僅係互相拉扯，惟衡諸
      成年人之拉扯力道、因糾紛而動手時之情緒反應等情，實
      不能期待通常人於此情境，尚會注意不讓對方受傷，蓋其
      相互較力、爭鬥之情勢，實與互毆相去不遠，衡諸斯時之
      激動情緒，對拉扯會產生傷害結果，縱非有意使其發生，
      亦是預見其發生而不違其本意。姑不論告訴人指訴，如前
      所，顯有瑕疵，不能遽採，縱如其指，則本件之傷害當係
      出於故意為之，而非過失。按法院諭知科刑或免刑之判決
      ，得就起訴之犯罪事實，變更檢察官所引應適用之法條者
      ，係指法院得在事實同一之範圍內，亦即不必變更起訴之
      犯罪事實，始得自由認定事實，適用法律（最高法院七十
      年台上字第二三四八號、六十九年台上字第一八○二號判
      例參照）。且刑法第二百七十七條第一項之傷害罪，係以
      不法侵害人之身體之故意，實施之傷害行為，致生被害人
      傷害之結果，此與刑法第二百八十四條第一項前段過失傷
      害罪，係處罰行為人疏於注意致發生被害人傷害之結果者
      ，並非相同，要無事實同一之可言（最高法院五十三年臺
      非字第五○號判例、九十一年度台上字第二二八八號判決
      、九十二年台上字第二○○一號判決參照）。本件公訴人
      所提證據即被害人指訴，係指故意傷害，而起訴書所載卻
      是過失傷害，是起訴書與證據即不相符合，已難据為被告
      有過失傷害之依據，且故意傷害與起訴事實之過失傷害，
      非同一事實，依上開最高法院判例、判決意旨，法院即無
      從變更起訴法條而為傷害之判決。
（三）從而，公訴人所提證據即不能證明被告有過失傷害犯行，
      ，復查無其他積極證據足認被告有何過失傷害之犯行，依
      法應諭知無罪之判決。
四、原審以不能證明被告犯行，諭知無罪，雖理由與本院略有不
    同，惟結論則無二致，檢察官上訴意旨略以：被告有注意義
    務，卻違反之，當有過失等語，然查：依告訴人所指均係認
    被告故意攻擊，是檢察官上訴意旨，即乏依據，為無理由，
    應予駁回。
據上論斷，應依刑事訴訟法第三百六十八條，判決如主文。
本案經檢察官呂丁旺到庭執行職務。
中    華    民    國    95    年    4    月    11    日
                  刑事第十八庭  審判長法  官  溫耀源
                                      法  官  段景榕
                                      法  官  周政達
以上正本證明與原本無異。
不得上訴。
                                      書記官  陳菊珍
中    華    民    國    95    年    4     月    11    日


司法院資訊處製作；財團法人民間司法改革基金會備份。
